臺灣高等法院刑事裁定
110年度毒抗字第366號
抗  告  人
即  被  告  吳金華



上列抗告人即被告因違反毒品危害防制條例案件，不服臺灣新北
地方法院110年度毒聲字第556號，中華民國110年2月19日裁定（
聲請案號：臺灣新北地方檢察署110年度毒偵字第789號、110年
度聲觀字第451號），提起抗告，本院裁定如下：
    主  文
抗告駁回。
    理  由
一、原裁定意旨略以：抗告人即被告吳金華於109年5月12日16、
    17時許，在其位於新北市○○區○○路000號14樓居所，施用第
    二級毒品甲基安非他命，並於同月14日為警拘提到案，經其
    同意採集尿液檢驗，呈甲基安非他命陽性反應之事實，有台
    灣尖端先進生技醫藥股份有限公司濫用藥物檢驗報告、臺北
    市政府警察局偵辦毒品案件尿液檢體委驗單在卷可稽。被告
    前因施用毒品案件，經臺灣新北地方法院以104年度毒聲字
    第776號裁定送觀察、勒戒後，認有繼續施用毒品傾向，經
    同法院以104年度毒聲字第1088號裁定令入戒治處所強制戒
    治，於105年8月17日停止戒治出所，並由臺灣新北地方檢察
    署檢察官以105年度戒毒偵字第81號為不起訴處分確定。被
    告本案所為，距其最近一次強制戒治執行完畢釋放已逾3年
    ，檢察官聲請將被告送勒戒處所觀察、勒戒，核屬有據。爰
    依毒品危害防制條例第20條第3項、第1項，裁定被告應入勒
    戒處所觀察、勒戒等語。
二、抗告意旨略以：被告從事工地鷹架工程，承攬之工程均已依
    序排定繁密，倘未按既定工程時間施工，除構成違約外，每
    月將損失7、8萬元，被告一家生計收入勢必中斷。被告於偵
    查中坦承犯行不諱，並配合警方採集尿液，犯罪後態度良好
    ，基於工作、家庭穩定及身體健康著想，保證絕不再犯。按
    毒品危害防制條例所規定之觀察勒戒程序，目的在戒除行為
    人施用毒品身癮及心癮，以達教化治療之目的，惟勒戒處所
    不一定要在監所行之，亦可在法務部所指定實施替代療法之
    醫院為之，替代療法醫院之設立，除可紓解政府勒戒處所不
    足外，亦可給予吸毒者在家自我反省的空間。被告有心戒毒
    ，倘驟令入監所執行觀察勒戒，將嚴重影響工作、家庭照護
    ，懇請撤銷原裁定，准予延緩執行3個月，並委由亞東紀念
    醫院代替觀察勒戒處所（監所）為戒癮治療，以便被告戒毒
    之餘，仍能繼續維持工作，保持一定收入，健全家庭生活云
    云。
三、按109年1月15日修正公布、同年7月15日施行之毒品危害防
    制條例第20條第3項規定，犯第10條之罪於觀察、勒戒或強
    制戒治執行完畢釋放後，3年後再犯第10條之罪者，適用本
    條前2項之規定。上開所謂「3年後再犯」，只要本次再犯（
    不論修正施行前、後）距最近1次觀察、勒戒或強制戒治執
    行完畢釋放，已逾3年者，即該當之，不因其間有無犯第10
    條之罪經起訴、判刑或執行而受影響。除檢察官優先適用第
    24條命附條件緩起訴處分處遇（不論幾犯，亦無年限）外，
    對於施用毒品初犯者，應適用第20條第1項、第2項為機構內
    之觀察、勒戒或強制戒治；若於上開機構內處遇執行完畢釋
    放後，於「3年內再犯」者，依第23條第2項規定，應依法追
    訴；倘於「3年後再犯」自應再回歸到傳統醫療體系機構內
    重為觀察、勒戒或強制戒治之治療。是對於戒除毒癮不易者
    ，唯有以機構內、外處遇及刑事制裁等方式交替運用，以期
    能控制或改善其至完全戒除毒癮（最高法院109年度台上字
    第3826號判決意旨參照）。
四、經查：
  ㈠被告於上開時地，施用第二級毒品甲基安非他命1次，嗣為警
    拘提到案，經其同意後為警採集其尿液送驗，呈甲基安非他
    命陽性反應等情，業據被告於偵查中坦承不諱，並有勘察採
    證同意書、臺北市政府警察局偵辦毒品案件尿液檢體委驗單
    （檢體編號：115305）、台灣尖端先進生技醫藥股份有限公
    司109年5月29日濫用藥物檢驗報告（檢體編號：115305）各
    1份在卷可稽，被告前揭自白核與事實相符，堪信為真實，
    足認確有施用第二級毒品甲基安非他命犯行。
  ㈡被告前因施用毒品案件，經臺灣新北地方法院以104年度毒聲
    字第776號裁定送觀察、勒戒後，因認有繼續施用毒品傾向
    ，經同法院以104年度毒聲字第1088號裁定令入戒治處所強
    制戒治，於105年8月17日停止戒治出所，並由臺灣新北地方
    檢察署檢察官以105年度戒毒偵字第81號為不起訴處分確定
    等情，有本院被告前案紀錄表可稽。被告施用毒品之時間，
    距其最近一次觀察、勒戒或強制戒治執行完畢（105年8月17
    日）已逾3年，屬現行毒品危害防制條例第20條第3項所定「
    3年後再犯」，自應再令其接受觀察、勒戒。
  ㈢毒品危害防制條例規定之觀察、勒戒處分，係針對受處分人
    將來之危險所為預防、矯正措施之保安處分，目的係為斷絕
    施用毒品者之身癮及心癮，並屬強制規定。觀察勒戒之程序
    ，僅於1.依據毒品危害防制條例第24條第1項規定，檢察官
    先依刑事訴訟法第253條之1第1項、第253條之2規定，為附
    命完成戒癮治療之緩起訴處分時，不適用之；2.犯第10條之
    罪者，於犯罪未發覺前，自動向行政院衛生署指定之醫療機
    構請求治療，醫療機構依據毒品危害防制條例第21條第1項
    規定，免將請求治療者送法院或檢察機關等情，可排除適用
    外；其餘就初犯或觀察勒戒、強制戒治執行完畢3年後再犯
    施用毒品罪之行為人，犯毒品危害防制條例第10條之罪者，
    檢察官即應向法院提出聲請裁定其入勒戒處所觀察、勒戒，
    且凡經檢察官聲請，法院亦僅得依法裁定令入勒戒處所執行
    觀察、勒戒，以查其是否仍有施用毒品傾向，並據以斷定幫
    助受處分人澈底戒毒之方法，尚無自由斟酌以其他方式替代
    之權，亦無因受處分人之個人因素而免予執行之餘地。查被
    告施用甲基安非他命時間，距其最近一次觀察、勒戒或強制
    戒治執行完畢（105年8月17日）已逾3年，檢察官既未依毒
    品危害防制條例第24條規定，對被告為附命完成戒癮治療之
    緩起訴處分，而依毒品危害防制條例第20條之規定，聲請原
    審法院將被告裁定送勒戒處所觀察、勒戒，此乃檢察官裁量
    權之行使結果，符合法定要件，其裁量之判斷既無重大明顯
    瑕疵，亦無濫用或不當情形，自應尊重檢察官職權之行使，
    不得任意指為違法，原審法院審核是否應命被告入勒戒處所
    觀察、勒戒，並無自由斟酌以其他方式替代，亦無因被告個
    人因素而免予執行之餘地。抗告人以其有工作需維持家庭生
    計，請求延緩執行並改以替代療法之醫療院所為之云云，並
    非依法得免予觀察、勒戒處分之事由，且事屬觀察、勒戒執
    行事項，非本院可得決定，抗告意旨於法尚有未合，難認有
    理由。
五、綜上，原審以抗告人確有施用第二級毒品甲基安非他命之犯
    行，依毒品危害防制條例第20條第3項、第1項及觀察勒戒處
    分執行條例第3條第1項規定，裁定令入勒戒處所觀察、勒戒
    ，核其認事用法，並無違誤或不當。抗告意旨執前詞提起抗
    告，為無理由，應予駁回。
據上論斷，應依刑事訴訟法第412條，裁定如主文。
中　　華　　民　　國　　110 　年　　3 　　月　　24　　日
                  刑事第九庭    審判長法　官  潘翠雪
                                      法　官  陳信旗
                                      法　官  俞秀美
以上正本證明與原本無異。
不得再抗告。
                                      書記官  謝崴瀚
中　　華　　民　　國　　110 　年　　3 　　月　　25　　日